臺灣高等法院刑事裁定
110年度聲再字第125號
再審聲請人
即受判決人  黃智鴻




上列聲請人即受判決人因違反毒品危害防制條例案件，對於本院
108 年度上訴字第4040號，中華民國109 年2 月26日第二審確定
判決（臺灣臺北地方法院107 年度訴字第192 號，起訴案號：臺
灣臺北地方檢察署106 年度偵字第20627 號），聲請再審，本院
裁定如下：
    主  文
再審之聲請駁回。
    理  由
一、再審聲請意旨略以：聲請人即受判決人黃智鴻因販賣第三級
　　毒品案件，經本院以108 年度上訴字第4040號判決判處有期
　　徒刑4 年，並為相關沒收之諭知確定（下稱原確定判決）。
　　原確定判決認聲請人販賣第三級毒品，無非依憑證人張振坤
　　之證詞為據，然張振坤所為之證詞係虛偽不實，應屬偽證；
　　又張振坤曾證稱不知聲請人係從事何職業，現有證人即酒店
　　少爺李宗榮曾目睹聲請人偕同張振坤一同至酒店消費，此項
　　新證據可證明張振坤之證詞不實，此為原確定判決所未及審
　　酌調查之證人，而有再審之事由，爰依刑事訴訟法第420 條
　　第1 項第2 款、第6 款之規定聲請再審云云。
二、原確定判決以聲請人與共犯蔡欣穎共同基於販賣第三級毒品
　　愷他命營利之犯意聯絡，於民國106 年8 月30日晚間6 時45
　　分許，以通訊軟體暱稱「球版SKY 」，與暱稱「喪坤」之買
　　家張振坤聯繫，議定以新臺幣（下同）7,500 元之價格，購
　　買5 公克愷他命，旋由聲請人將愷他命交給蔡欣穎藏放於胸
　　衣內，2 人於同日晚間7 時40分許，依約前往臺北市○○區
　　○○路00號與張振坤碰面，經聲請人確認張振坤有攜帶價金
　　後，即暗示蔡欣穎拿出毒品愷他命，於交付毒品時為警當場
　　查獲而未遂等情，係依聲請人、共犯蔡欣穎之供述，證人即
　　買家張振坤、查獲警員張智堯之證詞相互勾稽，佐以卷附微
　　信對話內容、新北市政府警察局樹林分局搜索扣押筆錄、扣
　　押物品目錄表、查緝現場及扣案毒品照片，扣案毒品愷他命
　　5 包、臺北榮民總醫院106 年10月17日毒品成分鑑定書相互
　　參酌印證，經綜合判斷，認聲請人有販賣第三級毒品未遂之
　　犯行。並說明聲請人所辯稱其與張振坤相約見面，僅在確認
　　張振坤之資力能否負擔酒店消費，非為交易毒品，並無販賣
　　毒品犯意之辯詞不可採信之理由。
三、按有罪之判決確定後，原判決所憑之證言、鑑定或通譯已證
　　明其為虛偽者，為受判決人之利益，得聲請再審，刑事訴訟
　　法第420 條第1 項第2 款定有明文。又依前開事由聲請再審
　　者，依同條第2 項規定，其證明「以經判決確定，或其刑事
　　訴訟不能開始或續行非因證據不足者為限」，始得為之。本
　　件聲請人指張振坤所為證詞係偽證，然依刑事訴訟法第420
　　條第1 項第2 款（原判決所憑之證言已證明其為虛偽）所定
　　再審事由，須該證人偽證之情形，業經判決確定，或其刑事
　　訴訟不能開始或續行非因證據不足者為限，始得聲請再審。
　　本件聲請人僅單純主張證人張振坤之證詞不實，並未提出任
　　何關於張振坤因上開陳述受偽證罪追訴而遭法院判決有罪之
　　證明，而本院調閱張振坤之前案資料，亦查無其受偽證罪追
　　訴之偵審紀錄，此有本院前案紀錄表在卷可憑。聲請人並未
　　提出張振坤未受偽證罪之追訴，非因證據不足所致之相關事
　　證，即與前開刑事訴訟法第420 條第1 項第2 款規定之要件
　　不符，聲請人執此事由聲請再審，核無理由。
四、次按有罪之判決確定後，因發現新事實或新證據，單獨或與
　　先前之證據綜合判斷，足認受有罪判決之人應受無罪、免訴
　　、免刑或輕於原判決所認罪名之判決者，為受判決人之利益
　　，固得依刑事訴訟法第420 條第1 項第6 款規定聲請再審；
　　然該所稱的新事實或新證據，須確實足以動搖原確定判決所
　　認定之犯罪事實，亦即學理上所謂的確實性（或明確性、顯
　　著性）要件，且是否符合此項要件，其判斷，當受客觀存在
　　之經驗法則、論理法則所支配，並非聲請人任憑主觀、片面
　　自作主張，就已完足；倘提出所主張之新事實或新證據，單
　　獨或與先前之證據綜合判斷，尚無法產生合理懷疑，不足以
　　動搖原確定判決所認定之事實者，亦無准予再審之餘地。本
　　件聲請人以「李宗榮」為新證據，待證事項係李宗榮為酒店
　　少爺，曾目睹聲請人偕同張振坤至酒店消費云云。惟本件犯
　　罪事實係證人張振坤以通訊軟體與聲請人聯繫購買第三級毒
　　品愷他命，雙方議定交易時間、地點、價金、數量後，在交
　　易時為警當場查獲，原確定判決依聲請人、共犯蔡欣穎之供
　　述，證人張振坤、張智堯之證詞相互勾稽，佐以卷附證據相
　　互參酌印證，經綜合判斷，認聲請人有販賣第三級毒品未遂
　　之犯行，並說明聲請人各項辯解不可採信之理由（見原確定
　　判決第4 至12頁）。而聲請人係現行犯為警當場查獲，李宗
　　榮於事發時並未在現場，原確定判決所認定之犯行亦與聲請
　　人、張振坤是否曾一同前往酒店消費無涉，二者並無關聯性
　　。是李宗榮此項證據單獨或與先前之證據綜合判斷，均不足
　　以認聲請人應受無罪、免訴、免刑或輕於原判決所認罪名之
　　判決，與刑事訴訟法第420 條第1 項第6 款之要件相符，非
　　適法之再審事由。又聲請人於110 年6 月22日另具狀稱本院
　　109 年度上訴字第208 號判決得證明其無罪云云。惟本院10
　　9 年度上訴字第208 號判決之犯罪事實，係認定聲請人於10
　　7 年6 月1 日與綽號「佩佩豬」之人在網路上共同販賣第三
　　級毒品愷他命，為假冒買家之警員陳柏錡查獲，經判處有期
　　徒刑4 年，並非無罪之判決，更與本件確定判決認定於106
　　年8 月30日販賣第三級毒品愷他命與張振坤之犯罪事實毫不
　　相干，並無關聯性。
五、綜上所述，聲請人所主張證人張振坤係偽證，並未提出偽證
    罪之確定判決，另以主觀自認之「新事實、新證據」，所為
　　再審之聲請，客觀上顯然不會令人產生合理之懷疑，足以動
　　搖原確定判決所確認之事實，欠缺再審所應具備之明確性法
　　定要件，揆諸首揭說明，聲請人聲請再審並無理由，應予駁
    回。
據上論斷，應依刑事訴訟法第434條第1項，裁定如主文。
中　　華　　民　　國　　110 　年　　11　　月　　25　　日
                  刑事第十七庭  審判長法　官  鄭水銓
                                      法　官  黃雅芬
                                      法　官  沈君玲
以上正本證明與原本無異。
如不服本裁定，應於裁定送達後10日內向本院提出抗告狀。
                                      書記官  林虹雯
中　　華　　民　　國　　110 　年　　11　　月　　25　　日